【裁判字號】    89,上易,2490
【裁判日期】    890824
【裁判案由】    傷害
【裁判全文】
臺灣高等法院刑事判決                          八十九年度上易字第二四九號
    上  訴  人  甲○○
    即  被  告
                丙○○
    共      同  林文淵  律師
    選任辯護人
    上  訴  人  乙○○
    即  被  告
    選任辯護人  劉緒倫
                徐東昇
                曾士哲
右上訴人因傷害案件，不服台灣板橋地方法院八十九年度易字第一七二○號，中華民
國八十九年六月十二日第一審判決（起訴案號：台灣板橋地方法院檢察署八十八年度
偵字第二四六六三、二六一五二號），提起上訴，本院判決如左：
    主  文
原判決關於甲○○、丙○○部分撤銷。
甲○○傷害人之身體，處拘役伍拾日，如易科罰金，以參佰元折算壹日。
丙○○無罪。
其餘上訴駁回。
    事  實
一、甲○○與乙○○之未婚夫即案外人陳寶堂因給付房租之民事事件（八十八年度重
    簡字第一二○一號）經臺灣板橋地方法院三重簡易庭審理後，於民國八十八年九
    月十四日上午十時三十分許，在該三重簡易庭，甲○○因故質問乙○○為何陳寶
    堂不出庭，二人因而爭執，雙方竟基於傷害之故意，互為拉扯毆擊，致甲○○受
    有右肘擦傷六乘零點五公分、右前臂擦傷三乘零點五公分、右手瘀腫二乘一公分
    及背部瘀腫四乘三公分等傷害；致乙○○因而受有右前臂多處擦破傷、左顴部腫
    、左鼻孔流血、前胸上方多處擦破傷、左前臂擦破傷、左手臂擦傷、右手肘擦破
    傷二乘二公分等傷害。
二、案經乙○○、甲○○分別訴由臺灣板橋地方法院檢察署檢察官偵查起訴。
    理      由
一、訊據被告甲○○、乙○○二人並不否認於前揭時地發生爭執之情事，惟甲○○辯
    稱原審只憑乙○○之一面之詞就定我的罪，是她先打我的，我自衛而互毆，我卻
    判的最重云云，乙○○辯稱他們（夫妻）二人打我，我沒有打他們，我還被判罪
    ，所以我不服云云，然查被告甲○○、乙○○二人於前揭時地互為傷害之事實，
    業據二人互為指訴甚詳；與丙○○所述上開二人相互拉扯等情相合，復有乙○○
    提出之臺北縣立三重醫院北縣重醫診字第八八五一○五號甲種驗傷診斷書及甲○○提出之行政院衛生署臺北醫院北醫診字第八八○九一四一六三九號甲種診斷證
    明書二紙附卷可稽，又正當防衛必須對於現在不法之侵害始得為之，侵害業已過
    去，即無正當防衛可言。至彼此互毆，又必以一方初無傷人之行為，因排除對方
    不法之侵害而加以還擊，始得以正當防衛論。故侵害已過去後之報復行為，與無
    從分別何方為不法侵害之互毆行為，均不得主張防衛權（最高法院三十年上字第
    一０四０號判例參照），而衡之一般社會經驗法則，互毆係屬多數動作構成單純
    一罪而互為攻擊之傷害行為，縱令一方先行出手，而還擊之一方在客觀上苟非單
    純對於現在不法之侵害為必要排除之反擊行為，因其本即有傷害之犯意存在，則
    對其互為攻擊之還手反擊行為，自無主張防衛權之餘地（最高法院八十四年度台
    非字第二０八號判決參照），是縱如甲○○所言係乙○○先（出手）打我的（耳
    光），則其侵害業已過去，其還擊在客觀上非單純對於現在不法之侵害為必要排
    除之反擊行為，應認其有傷害之犯意存在，自無主張防衛權之餘地，故甲○○主
    張正當防衛，亦無可採，被告甲○○、乙○○二人前開所辯，係卸責之詞，尚難
    採信，事證明確，其二人之犯行均可認定。
二、核被告甲○○所為，係犯刑法第二百七十七條第一項之普通傷害罪，爰審酌被告
    甲○○犯罪之動機、目的、手段、犯罪後之態度及乙○○所受之傷害較重等一切
    情狀，量處如主文第二項所示之刑，並諭知易科罰金之折算標準，以示懲儆。
三、公訴意旨另以丙○○與其夫甲○○在前揭時地共同傷害乙○○一節，經查被告丙○○否認有此共同傷害之情事，而此部分只有告訴人乙○○之指訴，並無其他人
    目擊，且甲○○與乙○○互為拉扯毆擊間，丙○○如有介入其事，乙○○自不可
    能放過丙○○，則丙○○豈能毫髮無傷，衣服無損，是丙○○所述無共同傷害之
    情事，尚非不可採信，此外，並無其他積極之證據足資證明被告丙○○有上述公
    訴人所指之犯行，就丙○○部分即應為無罪之諭知。
四、原審就被告甲○○、丙○○部分審理結果，予以論罪科刑，固非無見，惟查原審
    就丙○○部分依告訴人乙○○之指訴，即認定丙○○與甲○○有共同傷害之情事
    ，自有未洽，被告丙○○就此部分之上訴為有理由，被告甲○○上訴雖無理由，
    惟原審既認定其與丙○○共同傷害，此部分要屬無可維持，自應就被告甲○○、
    丙○○部分予以撤銷改判如主文第二項、第三項之所示，另核被告乙○○之所為
    ，係犯刑法第二百七十七條第一項之普通傷害罪，原審審酌被告乙○○因細故竟
    相互傷害及各自所受之傷害程度，犯後復未達成和解暨態度不佳，飾詞否認犯行
    等一切情狀，而引用上開規定，及刑法第四十一條，罰金罰鍰提高標準條例第一
    條前段、第二條判決乙○○傷害人之身體，處拘役貳拾日，如易科罰金以參佰元
    折算壹日，其認事用法，均無違誤，量刑亦屬妥適，上訴人乙○○猶執前開辯詞
    ，提起上訴，指摘原判決不當，非有理由，此部分應予駁回。
五、被告乙○○請求傳訊證人吳中原部分，乙○○稱吳中原未看到本件發生之經過情
    刑，有看到其受傷等，因本件事證已明確，核無必要，併此明。
據上論斷，應依刑事訴訟法第三百六十八條、第三百六十九條第一項前段、第三百六
十四條、第二百九十九條第一項前段、第三百零一條第一項、刑法第二百七十七條第
一項、第四十一條，罰金罰鍰提高標準條例第一條前段、第二條判決如主文。
本案經檢察官洪威華到庭執行職務。
中      華      民      國      八十九      年  八      月  二十四      日
                              臺灣高等法院刑事第四庭
                                  審判長法  官  蔡  永  昌
                                        法  官  陳  榮  和
                                        法  官  許  宗  和
右正本證明與原本無異。
不得上訴。
                                        書記官  廖  艷  莉
中    華    民    國    八十九    年       八       月       二十五     日
附錄：本案論罪科刑法條全文
刑法第二百七十七條第一項
傷害人之身體或健康者，處三年以下有期徒刑，拘役或一千元以下罰金。


司法院資訊處製作；財團法人民間司法改革基金會備份。
